【裁判字號】    97,消債更,1846
【裁判日期】    980223
【裁判案由】    聲請更生程序
【裁判全文】
臺灣高雄地方法院民事裁定          97年度消債更字第1846號
聲  請  人  甲○○
上列當事人因消費者債務清理事件聲請更生，本院裁定如下：
    主  文
更生及保全處分之聲請均駁回。
聲請費用由聲請人負擔。
    理  由
一、按債務人不能清償債務或有不能清償之虞者，得依本條例所
    定更生或清算程序，清理其債務，消費者債務清理條例第3
    條定有明文。又聲請更生或清算不合程式或不備其他要件者
    ，法院應以裁定駁回之，但其情形可以補正者，法院應定期
    間先命補正，復為同條例第8條所明定。
二、本件申請意旨略以：聲請人於消費者債務清理條例施行後，
    曾以書面向最大債權金融機構台灣銀行請求共同協商債務清
    償方案，惟協商不成立，而聲請人對金融機構因消費借貸所
    負之債務總計達新台幣（下同）4,035,732 元，惟聲請人每
    月薪資所得僅31,000元，於扣除個人必要支出、賦稅、孝親
    費及房貸費用計27,824元後，即無法清償債務，而聲請人所
    負無擔保或無優先權之債務總額並未逾1,200 萬元，復未經
    法院裁定開始清算程序或宣告破產，符合聲請更生之要件。
    又聲請人之薪津，現經台灣台北地方法院以98司執全助庚字
    第116 號執行命令強制執行中，每月扣薪三分之一，嚴重影
    響聲請人生計，符合消費者債務清理法第19條所定債務人聲
    請保全處分之要件，爰依法聲請更生及保全處分等語。
三、經查：
  (一)本件聲請人曾與最大債權金融機構台灣銀行進行債務協商而
    不成立，原因為「無法負擔任何還款條件」，此有前置協商
    不成立通知書可稽。
  (二)聲請人主張其任職長榮保全股份有限公司，每月薪資約31,0
    00元，而每月個人必要支出6, 981元（包含伙食費4,500 元
    ，水電瓦斯費用1,633 元、勞健保費848 元），另有月均稅
    賦2,459 元、孝親費3,000 元，合計共12,440元等情，雖提
    出部分開銷憑證為據，惟消費者債務清理條例立法本意，雖
    期望使負債累累難以自力重建經濟生活之債務人得有更生之
    機會，然並無意保證每一債務人均能維持其原來之生活水準
    ，毋寧係在保障債務人最低生活水準之前提下，使債務人盡
    力清償以得更生之機會。是債務人生活費用之支出，不應由
    其任意主張，只需得以維持其最低生活水準即可。又依行政
    院主計處公告之97年度最低生活費用，高雄市平均每人每月
    最低生活費為10,991元，故聲請人個人必要支出費用應依此
    為計算之基準。另聲請人另主張每月尚須支出房貸費15,384
    元，惟聲請人既自陳該筆款項係向台灣銀行辦理之房屋貸款
    ，則應屬聲請人對於金融機構自用住宅借款而負債務，非可
    列入個人必要支出費用計算。是以聲請人之薪資31,000元於
    扣除個人最低生活費用10,991元、孝親費3,000 元後，每月
    尚餘17 , 009元可供清償負債，聲請人並未陷於經濟上之困
    境而無得維持生活之狀況。故其主張已有不能清償債務或有
    不能清償之虞之情事云云，與事實不符，不足採信。
四、綜上所述，本件聲請人之平均月收入於扣除每月必要支出之
    費用後，財務尚有餘裕，且聲請人現年35歲，距離法定退休
    年齡65歲尚有30年，以聲請人之年齡及財務現況，既有能力
    清償債務又無不能維持生活之情形，則與消債條例第3 條之
    「不能清償或有不能清償之虞」要件即有不符，自應駁回其
    更生之聲請。又聲請人之每月薪津31000 元經台灣台北地方
    法院強制扣薪三分之一後，尚餘20460 元，已超越上述聲請
    人之生活標準費用10991 元，並無不能維持生活之情事，且
    聲請人聲請更生，業經本院駁回已如上述，其保全處分之聲
    請，即失所附麗，是以其聲請本院裁定限制債權人對於聲請
    人行使債權之保全處分，即無必要，應予一併駁回。爰裁定
    如主文。
中    華    民    國    98    年     2    月    23    日
                  民事鳳山分庭  法      官  吳文婷
正本證明係照原本作成。
如對本裁定抗告須於裁定送達後十日內，向本院提出抗告狀，並
繳納裁判費1,000 元。
中    華    民    國    98    年    2     月    23    日
                                書  記  官  林仕興


司法院資訊處製作；財團法人民間司法改革基金會備份。
